【裁判字號】    98,簡上,194
【裁判日期】    980630
【裁判案由】    傷害
【裁判全文】
臺灣高雄地方法院刑事判決             98年度簡上字第194號
公  訴  人  臺灣高雄地方法院檢察署檢察官
上  訴  人
即  被  告  甲○○
選任辯護人  蘇精哲律師
            王建元律師
上列上訴人即被告因傷害案件，不服本院高雄簡易庭97年度審簡
字第7172號中華民國98年3 月2 日第一審簡易判決（聲請簡易判
決處刑書案號：97年度偵字第20904 號），提起上訴，本院管轄
之第二審合議庭認不得以簡易判決處刑，改依通常程序審理，自
為第一審判決如下：
    主  文
原判決撤銷。
甲○○無罪。
    理  由
一、公訴意旨略以：被告甲○○於民國97年6 月9 日下午4 時30
    許，在高雄市○○區○○路112 之1 號1 樓電梯間，與告訴
    人丙○○協商租屋糾紛，因雙方言語不合，被告甲○○竟基
    於傷害人身體之犯意，徒手抓扯丙○○前胸，致告訴人丙○○受有前胸疼痛、紅腫、噁心及右腰酸痛之傷害，因認被告
    甲○○涉犯刑法第277 條第1 項之傷害罪嫌等語。
二、按犯罪事實，應依證據認定之，無證據不得認定犯罪事實；
    又不能證明被告犯罪者，應諭知無罪之判決，刑事訴訟法第
    154 條第2 項、第301 條第1 項分別定有明文。次按認定不
    利於被告之證據須依積極證據，苟積極證據不足為不利於被
    告事實之認定，即應為有利被告之認定，更不必有何有利之
    證據；又犯罪事實之認定，應憑證據，如無相當之證據，或
    證據不足以證明，自不得以推測或擬制之方法，以為裁判之
    基礎（最高法院30年上字第816 號判例、40年臺上字第86號
    判例可資參照）。又檢察官就被告犯罪事實，應負舉證責任
    ，並指出證明之方法，亦為同法第161 條第1 項所明定。因
    此，檢察官對於起訴之犯罪事實，應負提出證據及說服之實
    質舉證責任，倘其所提出之證據，不足為被告有罪之積極證
    明，或其指出證明之方法，無從說服法院以形成被告有罪之
    心證，基於無罪推定之原則，自應為被告無罪判決之諭知，
    亦有最高法院92年臺上字第128 號判例足參。所謂認定犯罪
    事實之證據，係指足以認定被告確有犯罪行為之積極證據而
    言，如未發現相當證據，或證據不足以證明，自不能以推測
    或擬制之方法，以為裁判基礎。且刑事訴訟上證明之資料，
    無論其為直接證據或間接證據，均須達於通常一般人均不致
    於有所懷疑，而得確信其為真實之程度，始得據為有罪之認
    定，若其關於被告是否犯罪之證明未能達此程度，而有合理
    性懷疑之存在，致使無從形成有罪之確信，根據「罪證有疑
    ，利於被告」之證據法則，即不得遽為不利被告之認定，其
    以情況證據（即間接證據）斷罪時，尤須基於該證據在直接
    關係上所可證明之他項情況事實，本乎推理作用足以確證被
    告有罪，方為合法，不得徒憑主觀上之推想，將一般經驗上
    有利被告之其他合理情況逕予排除，此觀諸最高法院76年臺
    上字第4986號、32年度上字第67號判例亦甚明顯。
三、證據能力部分：
    按被告以外之人於審判外之陳述，雖不符刑事訴訟法第159
    條之1 至之4 之規定，然經當事人於審判程序同意作為證據
    ，法院審酌該言詞陳述或書面陳述作成時之情況，認為適當
    者，亦得為證據。又當事人、代理人或辯護人於法院調查證
    據時，知有第159 條第1 項不得為證據之情形，而未於言詞
    辯論終結前聲明異議者，視為有前項之同意，同法第159 條
    之5 亦有明文。查本案所引用之證據資料（詳後引證據），
    其中各項言詞或書面傳聞證據部分，縱無刑事訴訟法第159
    條之1 至第159 條之4 或其他規定之傳聞證據例外情形，亦
    業經本院審理時予以提示並告以要旨，且各經檢察官、被告
    及辯護人表示意見，當事人及辯護人已知上述證據乃屬傳聞
    證據，而未於言詞辯論終結前對該等證據聲明異議，依上開
    規定，已擬制同意其有證據能力，且本院審酌該等傳聞證據
    作成時之狀況，並無不宜作為證據之情形，均應認於本案有
    證據能力。
四、公訴意旨認被告甲○○涉有前開罪嫌，無非以告訴人丙○○
    之指證、卷附之診斷證明書及病歷資料等為其論據。訊據被
    告甲○○固坦認於上揭時、地，因租屋糾紛與告訴人丙○○
    發生爭執而有口角之事實，然堅決否認有何傷害犯行，辯稱
    ：當時其未毆打告訴人丙○○等語。經查：
（一）查被告甲○○於上揭時、地與告訴人丙○○因協商租屋糾
      紛，而雙方言語不合發生爭吵等情，業據被告甲○○供承
      不諱，核與告訴人丙○○之指述，及證人即被告友人乙○○於本院審理時之證詞相合（見本院卷第52頁），是此部
      分之事實，堪以認定。
（二）又查告訴人丙○○雖於本院審理時證訴：當時被告甲○○
      伸出一隻手抓傷其胸部，在醫院時其有跟醫生說其有摔跤
      ，腰部有扭到云云（見本院卷第45頁），其復於警詢時係
      指訴：被告甲○○出手抓傷其，害其摔倒受傷云云（見警
      卷第11頁），另其卻於偵查中告訴稱：當時被告甲○○往
      其胸前推，其胸前被摳傷了一條，且其被推倒跌坐在地上
      云云（見偵卷第13頁），是告訴人丙○○究係遭被告甲○○抓傷或推傷乙節，告訴人丙○○前後之指述已經不一致
      ，次查告訴人丙○○於偵訊時曾證稱：當時處理之員警也
      有看見該傷痕云云（見偵卷第13頁），然查證人即當日到
      場處理之員警王建元於本院審理時證謂：當時其到場時，
      雙方均對其講了許多事，但是只有提到房屋租賃的糾紛，
      其也未看見告訴人丙○○身上有傷，告訴人丙○○也沒有
      提到被打的事，所以，其請雙方到派出所協調租賃糾紛，
      在將雙方交給在派出所備勤之員警處理後，就離去巡邏，
      其實在不知為何會演變為傷害案件等語（見本院卷第48頁
      、第49頁），再觀之證人即當日備勤承辦員警童清池於偵
      查中時之筆錄，並未提及任何其曾見到告訴人丙○○身上
      有傷口之事，惟倘告訴人丙○○上揭所述為真實，則承辦
      員警自應印象深刻，始為合理，顯見告訴人丙○○所述有
      與事實不合之情，再參以之證人即當時在場之被告友人乙○○於本院審理時證述：爭執當時被告甲○○並無出手傷
      害告訴人丙○○，亦無將告訴人丙○○推倒在地等語（見
      本院第50頁），其復於本院審理時證陳：當時承辦員警表
      示告訴人丙○○看起來沒怎麼樣，如何告被告傷害等語（
      見本院卷第52頁），另考量本件傷害罪為3 年以下有期徒
      刑之罪，而偽證罪係為7 年以下有期徒刑之重罪，衡之常
      情，證人乙○○要無為替被告甲○○脫免傷害罪，而甘冒
      偽證重罪之必要，是其證詞非不可信，據此，益徵被告甲○○是否有如告訴人丙○○所述之傷害犯行，實非無疑。
（三）次按被害人之陳述固亦得採為認定犯罪事實之證據資料，
      然須無瑕疵，且就其他方面調查又與事實相符，始得採為
      科刑之基礎。而所謂無瑕疵，係指被害人所為不利被告之
      陳述，與社會上一般生活經驗或卷附其他客觀事證並無矛
      盾而言；至所謂就其他方面調查認與事實相符，非僅以所
      援用之證據足以證明被害結果為已足，仍應調查其他補強
      證據，以證明被害人陳述確有相當之真實性，而為通常一
      般人均不致有所懷疑，即須綜合一切直接及間接證據，除
      認定被告確為加害人之外，在推理上無從另為其他合理原
      因之假設，始得據為有罪之認定（最高法院95年度臺上字
      第1629號判決意旨參照）。本件告訴人丙○○之指訴，本
      身已有上開明顯瑕疵可指，而卷附之診斷證明書、病歷資
      料亦僅能證明有傷，除此之外，又無其他證據足資證明告
      訴人丙○○之指訴與事實相符，是告訴人丙○○上開指述
      尚非得採為判決之基礎，依上揭判例意旨及說明，自難僅
      憑告訴人丙○○之片面指述，即認定被告甲○○有何傷害
      犯行。
五、綜上所述，檢察官所為舉證，均不足以證實被告甲○○確有
    傷害犯行。此外，本院復查無其他積極證據足認被告甲○○
    有檢察官所指之上述犯行，揆諸首揭規定及說明，自應為無
    罪之諭知。原審未詳審酌及此，遽為被告甲○○有罪科刑之
    判決，尚有未洽。被告甲○○上訴意旨否認犯罪，指摘原判
    決不當，為有理由，自應予以撤銷改判，另為諭知被告甲○○無罪之判決。
六、末按，檢察官聲請以簡易判決處刑之案件，經法院認為有刑
    事訴訟法第451 條之1 第4 項但書之情形者，應適用通常訴
    訟程序審判之，同法第452 條著有明文；且對於簡易判決之
    上訴，準用刑事訴訟法第3 編第1 章及第2 章之規定，管轄
    第二審之地方法院合議庭受理簡易判決上訴案件，應依通常
    程序審理。其認案件有刑事訴訟法第452 條之情形者，應撤
    銷原判決，逕依通常程序為第一審判決，法院辦理刑事訴訟
    簡易程序案件應行注意事項第14項亦有規定。且地方法院第
    二審合議庭所為之第一審通常程序判決，仍得由檢察官依通
    常上訴程序上訴於管轄之高等法院（或其分院），亦有最高
    法院91年度臺非字第21號判決意旨可資參照，均合先敘明。
    是本院既認應為被告無罪判決之諭知，除應撤銷原判決外，
    並應逕行改依第一審通常程序審理判決之，檢察官如有不服
    ，仍得於法定上訴期間內，向管轄之第二審法院（即臺灣高
    等法院高雄分院）提起上訴，附此敘明。
據上論斷，應依刑事訴訟法第452 條、第455 條之1 第1 項、第
3 項、第369 條第1 項前段、第364 條、第301 條第1 項，判決
如主文。
本案經檢察官靳隆坤到庭執行職務。
中    華    民    國    98    年    6     月    30    日
                  刑事第十三庭  審判長法  官  簡志瑩
                                      法  官  曾子珍
                                      法  官  王參和
以上正本證明與原本無異。
如不服本判決應於收受送達後10日內向本院提出上訴書狀，並應
敘述具體理由；如未敘述上訴理由者，應於上訴期間屆滿後20日
內向本院補提理由書（均須按他造當事人之人數附繕本）「切勿
逕送上級法院」。
中    華    民    國    98    年    6     月    30    日
                                      書記官  陳惠玲


司法院資訊處製作；財團法人民間司法改革基金會備份。
